【裁判字號】    98,易,2449
【裁判日期】    981208
【裁判案由】    傷害
【裁判全文】
臺灣板橋地方法院刑事判決              98年度易字第2449號
公  訴  人  臺灣板橋地方法院檢察署檢察官
被      告  己○○
            甲○○
上列被告因傷害案件，經檢察官提起公訴（98年度偵字第16370
號），本院判決如下：
    主  文
己○○、甲○○共同傷害人之身體，各處有期徒刑參月，如易科
罰金，均以新臺幣壹仟元折算壹日。
甲○○傷害人之身體，處拘役伍拾日，如易科罰金，以新臺幣壹
仟元折算壹日。
    事  實
一、己○○係丙○○之前夫，甲○○則為丙○○母親之前夫。於
    民國（下同）九十八年四月十六日凌晨一時許，丙○○與其
    男友丁○○，在臺北縣新莊市○○路二五六號甲○○經營之
    「老三檳榔攤」外，因感情糾紛而發生爭吵，檳榔攤內之店
    員即通知甲○○到場處理，甲○○與己○○竟共同基於傷害
    之犯意，一同騎乘機車前往上開檳榔攤後，己○○手持鐵棍
    、甲○○則手持球棒，隨即下車毆打丁○○，另當時在場之
    真實姓名年籍不詳綽號「阿弟仔」之成年男子，亦生與己○○、甲○○共同傷害丁○○之犯意，加入毆打丁○○，致丁○○因而受有左前臂背側二道瘀腫傷（5 ×2 公分、3 ×1
    公分）、右上背側瘀傷（6 ×4 公分）、右前臂背側多道瘀
    傷（9 ×1 公分、3 ×1 公分）、右前臂背側瘀血腫傷痕、
    左上背瘀傷痕（13×2 公分）、右後肩瘀傷（2 ×2 公分）
    、右背瘀傷（3 ×2 公分）、右腹瘀傷（2 ×2 公分）之傷
    害。丙○○見狀即上前拉扯阻擋己○○、甲○○，甲○○又
    另基於傷害之犯意，徒手推打丙○○，丙○○因而受有左臉
    頰進鼻處瘀刮傷（3 ×0.5 公分）、左上門牙脫落、右前臂
    前側三處瘀血腫傷、右上臂前瘀刮傷（6 ×0.2 公分）、右
    膝右小腿前側多處多處瘀血腫傷、右小腿前多處瘀腫傷、右
    手臂多處瘀挫腫傷之傷害。
二、案經丁○○、丙○○訴由臺北縣政府警察局新莊分局報請臺
    灣板橋地方法院檢察署檢察官偵查起訴。
    理  由
一、證據能力部分：
（一）按被告以外之人於審判外之言詞或書面陳述，除法律有規
      定者外，不得作為證據。刑事訴訟法第一百五十九條第一
      項定有明文。本件證人丁○○、丙○○於警詢中之陳述，
      係被告以外之人於審判外之言詞陳述，且查無符合刑事訴
      訟法規定例外可信之特別情況，自無證據能力。
（二）被告以外之人於偵查中向檢察官所為陳述，除顯有不可信
      之情況者外，得為證據，刑事訴訟法第一百五十九條之一
      第二項定有明文。經查：本件證人丁○○、丙○○於偵查
      中之證述，其內容係有關渠等受傷過程，為渠等親身見聞
      之情事，且均經檢察官依法令具結，並查無檢察官有何違
      法取證之情事，是本院審酌證人所為陳述時各項外部附隨
      環境或條件，認渠等證述並無顯不可信之情況，且本院審
      理中，復經傳喚上開證人二人到庭證述，給予被告對質詰
      問之機會，是上開證人於偵查中向檢察官所為之陳述，均
      認有證據能力。
二、認定犯罪事實所憑之證據及理由：
（一）訊據被告己○○、甲○○固坦承於上開時、地，有一同騎
      乘機車到達上開檳榔攤，並見告訴人丁○○、丙○○在場
      爭吵，惟矢口否認有傷害之犯行，被告己○○辯稱：中平
      路的老三檳榔攤小姐打電話來說丙○○與丁○○在那裡吵
      架，然後甲○○就說過去處理一下，所以甲○○就騎乘機
      車載我一起過去，到了中平路老三檳榔攤門口就看到丙○○與丁○○在檳榔攤門口兩人在那裡爭吵，我與甲○○要
      上前勸離他們，丙○○就突然動手推我，說我為什麼打她
      男朋友，因為她動手推我後，她自己跌倒，而且她當時歇
      斯底里的跑來跑去、狂吼狂叫的，我就與甲○○一起將丙○○帶到旁邊，但丙○○一直反抗，所以有跟她發生拉扯
      ，而當時她男友就一直站在旁邊看，也沒有講什麼話，後
      來警察就到場了。整個過程中，丁○○都沒有與我們有肢
      體接觸云云。被告甲○○則辯稱：中平路店的小姐打電話
      來，說丙○○又在那裡鬧了，並說丙○○的男友也來了，
      要我趕快過去，然後我跟我女朋友戊○○及己○○就過去
      ，到了中平店之後，我看到丙○○與她男朋友在店門口外
      面理論，我就過去跟丙○○說妳怎麼又在這邊鬧，這樣怎
      麼做生意，然後她就越講越大聲，語無倫次，然後她打電
      話叫警察，丁○○就在旁邊，當時並沒有與丙○○、丁○○有肢體衝突，只是丙○○在這邊鬧，我有拉她，但她反
      抗，所以越拉越大力，因為我腳不方便，所以我們兩人都
      有倒地，後來我有一個客人綽號「阿弟仔」，他知道我行
      動不方便，他有上前扶我起來，然後扶我站起來之後，我
      還是要去制止丙○○不要再往己○○或他男友的方向過去
      ，所以還有繼續拉扯，後來警察就來了，整個過程中，己○○並沒有與丙○○有肢體的接觸，我與己○○都沒有與
      丁○○有肢體的接觸，丁○○在整個過程中都只是在旁邊
      看而已云云。
（二）經查：上開事實，業據證人丁○○、丙○○於偵查及本院
      審理中證述明確，互核亦相符合。證人丁○○於偵查中證
      稱：「我當時跟我女友丙○○口角，我就過去檳榔攤跟她
      溝通，就有一個『阿弟仔』過來開罵，接著己○○和甲○○一起騎摩托車過來，三人一起拿棍棒打我，丙○○上去
      阻擋，在阻擋的過程被打，被打到牙齒斷掉，全身瘀傷」
      等語（見偵查卷第二七頁）；其於本院審理中證稱：「我
      與丙○○吵架，我要過去與她談清楚，我過去後，與丙○○在檳榔攤旁邊談，然後就有一個叫『阿弟仔』的人跑過
      來，就在那裡罵我們，我不清楚他在罵什麼，過了一會，
      己○○與甲○○兩人共乘一台機車過來，我看到他們之中
      有一人拿鐵棍、一人拿球棒下車過來，是誰拿什麼我已經
      不記得了，他們一下車過來，不知道他們講什麼，然後就
      動手打我了，然後『阿弟仔』也加入打我，但是『阿弟仔
      』是否有拿東西，我當時沒有辦法看清楚，因為我已經被
      打倒在地上了，然後丙○○就過來擋，她也被打，丙○○
      的前面牙齒也被打掉了，後來他們就停手了，我還坐在地
      上，那時候我才看到有警察來，所以我不知道警察先來，
      還是他們先停手的」等語（見本院九十八年十一月二十四
      日審判筆錄第十一頁）。證人丙○○於偵查中證稱：「我
      跟丁○○在店旁邊講話，己○○、甲○○還有綽號『阿弟
      仔』的人一起過來，他們拿著球棒，一見面就打人，有打
      我跟丁○○」等語（見偵查卷第二六頁）；其於本院審理
      中亦證稱：「我當天有去那裡找在檳榔攤小姐聊天，然後
      我用電話找我男朋友丁○○過來講話，因為我們有一些爭
      執，我男朋友過來之後，我們到檳榔攤旁邊吉野家門口講
      話，我與我男朋友在旁邊吵架，所以檳榔攤小姐打電話給
      老闆甲○○，然後就有一個人綽號『阿弟仔』的人騎車過
      來，並叫我們到檳榔攤門口，沒有多久，己○○、甲○○
      二人就騎乘一部機車過來，己○○拿鐵棍、甲○○拿棒球
      棒從機車下來，然後他們二人就動手打丁○○，『阿弟仔
      』也拿出一支棒球棒加入打丁○○，我跑過去勸架時，我
      動手去搶己○○的鐵棍，我也有抓甲○○的球棒時，甲○○將我推開，也有用左手打我巴掌，也有用拳頭打我，整
      個過程很亂，我被打了很多下，但甲○○沒有用棍子打我
      ，己○○、『阿弟仔』都沒有打我，『阿弟仔』是把我擋
      下來，把我壓在地上，不讓我去拉開己○○、甲○○，我
      的牙齒就是在這個被甲○○打的過程掉的。後來他們停手
      之後，警察才來的，警察並沒有看到他們打人」等語（見
      本院九十八年十一月二十四日審判筆錄第四、五頁）。
（三）又被告等與證人丁○○、丙○○於上開時、地發生衝突後
      ，員警據報前往現場處理，並就到場後之現場情事為錄影
      蒐證，有證人即員警陳麒旭到庭提出之蒐證光碟一片在卷
      足憑，經本院勘驗光碟內容及當庭播放結果，該光碟內容
      係四個片段，其中第一、二片段可見證人丙○○於員警到
      達現場後，先遭綽號「阿弟仔」之男子抱至檳榔攤隔壁角
      落，丙○○坐在地上，「阿弟仔」蹲在丙○○前方，並以
      腿壓制丙○○，丙○○呻吟並向警察呼喊「我要告他們、
      我全部都要告」、「甲○○我也要告」等語，第三、四段
      則是證人丙○○與另一名男子，互相喊話，被告己○○則
      站在該名男子身旁，丙○○對該名男子大喊「我與他（指
      己○○）已經沒感情了，為什麼要挺他，為什麼要打我男
      朋友」、又持續對己○○大喊「為什麼要打我男朋友啦」
      等語，而丁○○就在站在遠處與甲○○對話，及最後丙○○要騎乘機車離開時，一直詢問警察「要去警察局作筆錄
      嗎？要去嗎？要不要去，還是不用去？」等語，有本院九
      十八年十一月十九日勘驗筆錄一件在卷可稽，顯見證人丙○○於員警到達現場後，即已一再表示要控告被告甲○○
      、己○○等人，並一再質問己○○為何要打其男友即丁○○，並於離去前主動詢問員警是否須要前往警局製作筆錄
      ，衡諸常情，倘被告二人於當時並無毆打丙○○、丁○○
      之情事，證人丙○○於員警到場處理後，要無當場立即為
      上開言詞反應之理，足認證人丁○○、丙○○上開證述應
      堪採信。
（四）又證人丁○○、丙○○分別遭被告己○○、甲○○毆打後
      ，丁○○因而受有左前臂背側二道瘀腫傷（5 ×2 公分、
      3 ×1 公分）、右上背側瘀傷（6 ×4 公分）、右前臂背
      側多道瘀傷（9 ×1 公分、3 ×1 公分）、右前臂背側瘀
      血腫傷痕、左上背瘀傷痕（13×2 公分）、右後肩瘀傷（
      2 ×2 公分）、右背瘀傷（3 ×2 公分）、右腹瘀傷（2
      ×2 公分）之傷害；丙○○則受有左臉頰進鼻處瘀刮傷（
      3 ×0.5 公分）、左上門牙脫落、右前臂前側三處瘀血腫
      傷、右上臂前瘀刮傷（6 ×0.2 公分）、右膝右小腿前側
      多處多處瘀血腫傷、右小腿前多處瘀腫傷、右手臂多處瘀
      挫腫傷之傷害之事實，有行政院衛生署臺北醫院診斷證明
      書二件在卷可稽，且依證人丁○○、丙○○所受傷勢觀之
      ，丁○○受傷位置多在雙臂或背部，傷勢狀況多為長條形
      瘀傷，丙○○受傷臉部、手臂、腿部瘀腫傷，核與證人丁○○、丙○○證述遭棍棒攻擊、推打所受之傷勢相符，益
      徵其等證述遭被告二人毆傷等語為真。
（五）至證人即到場處理員警陳麒旭、吳昆鴻於本院審理中雖證
      稱其等到場後，並未見被告二人有毆打丁○○或丙○○之
      情事云云，惟員警係於據報後始前往現場處理等情，業據
      證人陳麒旭、吳昆鴻於本院審理中證述明確，證人丙○○
      於本院審理中亦證稱員警係在被告二人停手後，始到達現
      場等語，有如前述，是員警於到場後，未見被告等人有攻
      擊丁○○、丙○○之情事，顯係因渠等係在被告等已停止
      毆打之動作後始到達現場所致，自非得執為有利被告之認
      定。另證人戊○○雖於本院審理中到庭證稱其於當日有陪
      同甲○○一同到達現場，當時甲○○、己○○是在勸丙○○不要在那裡鬧，是因為丙○○一直哭鬧，警察後來也有
      來，因為丙○○不回去，甲○○要過去帶她回去，兩人都
      跌倒在地上，後來丙○○站起來，還一直哭鬧，丙○○有
      說她牙齒掉了，然後警察就叫甲○○帶丙○○回去，後來
      甲○○就回去開車來載丙○○回去，整個過程丙○○的男
      朋友都在旁邊看而已云云，惟查依據上開員警到達現場後
      之蒐證錄影勘驗結果，並未見有被告甲○○要帶同丙○○
      回家而與之拉扯致一同跌倒之情事，顯見證人戊○○證述
      情節是否與事實相符，已非無疑，況衡諸常情，倘丙○○
      確有哭鬧不止，且已然驚動警察到場，並與甲○○發生拉
      扯跌倒至牙齒掉落之情事，其男友丁○○豈有不上前勸阻
      ，而在旁袖手旁觀完全不予理會之理，是證人戊○○之證
      言，與常情事理不符，無非係迴護被告二人之詞，不足採
      信。再者，被告甲○○另辯稱從上開蒐證錄影勘驗結果，
      可見到證人丁○○服裝整齊並未有被毆打之跡象云云，惟
      查，上開蒐證錄影勘驗結果，雖可見到於證人丙○○一再
      質問被告己○○「為何要打我男朋友」時，證人丁○○站
      在遠處與被告甲○○對話之畫面，惟因證人丁○○站立位
      置較遠，從畫面上僅可看出其穿著白色上衣而已，並無從
      窺知其上衣上是否有任何因遭毆打後所遺留下之跡證，況
      證人丁○○係遭被告等持棍棒毆打，且其傷勢亦多為瘀腫
      傷，有如前述，衡情其穿著之上衣外觀上亦不致因而即有
      明顯之破損或污痕，從而，被告甲○○此部分之辯解，亦
      非足採。
(六)綜上所述，本件事證明確，被告等上開傷害犯行應堪認定。
三、論罪及科刑部分：
    被告己○○、甲○○毆打丁○○成傷部分，核其所為，均係
    犯刑法第二百七十七條第一項之傷害罪。被告甲○○毆打丙○○成傷部分，核其所為，亦係犯刑法第二百七十七條第一
    項之傷害罪。被告二人就毆打丁○○成傷部分，與真實姓名
    年籍不詳綽號「阿弟仔」之成年男子間，有犯意聯絡及行為
    分擔，均為共同正犯。被告甲○○所犯上開二罪，犯意各別
    ，行為互殊，應予分論併罰。按一行為觸犯數罪名之想像競
    合犯，係指行為人以一個意思決定發為一個行為，而侵害數
    個相同或不同之法益，具備數個犯罪構成要件，成立數個罪
    名之謂，乃處斷上之一罪；而刑法上之接續犯，則係指以單
    一行為，經數個階段，持續侵害同一法益者而言。本件被告
    甲○○係與被告己○○共同持棍棒毆打丁○○後，又毆打前
    來攔阻之丙○○，是其顯係基於不同之傷害故意，而為數個
    傷害行為，並非一行為，且所侵害者為該二名告訴人各別之
    身體健康法益，並非同一法益，自非想像競合犯或接續犯，
    公訴檢察官於本院審理中補充起訴意旨認被告甲○○係以一
    接續行為觸犯二傷害罪名，為想像競合犯，尚有未洽，附此
    敘明。爰分別審酌被告二人僅因細故，即持棍棒毆打告訴人
    丁○○、被告甲○○又徒手毆打丙○○之犯罪動機、手段，
    告訴人等所受之傷害程度，及於偵查及本院審理中否認犯罪
    ，迄未與被害人和解等一切情狀，各量處如主文所示之刑，
    並諭知易科罰金之折算標準。至被告二人用以毆打告訴人丁○○之棍棒，並無證據證明係被告或其共犯所有，且未經扣
    案，故不予宣告沒收，附此敘明。
四、不另為無罪諭知部分：
（一）公訴意旨另以：被告己○○與同案被告甲○○共同基於傷
      害之犯意，於上開時、地，以徒手毆打丙○○，致丙○○
      受有上開左臉頰進鼻處瘀刮傷（3 ×0.5 公分）、左上門
      牙脫落、右前臂前側三處瘀血腫傷、右上臂前瘀刮傷（6
      ×0.2 公分）、右膝右小腿前側多處多處瘀血腫傷、右小
      腿前多處瘀腫傷、右手臂多處瘀挫腫傷之傷害，因認被告
      己○○此部分亦涉有刑法第二百七十七條第一項之傷害罪
      嫌。
（二）公訴人認被告己○○涉有此部分之犯行，無非係以證人丙○○於偵查中之證述及上開診斷證明書為其主要論據。訊
      據被告己○○堅詞否認涉有毆打丙○○之傷害犯行，辯稱
      ：其僅有與丙○○拉扯而已云云。經查：證人丙○○於偵
      查中雖證稱：「我跟丁○○在店旁邊講話，己○○、甲○○還有綽號『阿弟仔』的人一起過來，他們拿著球棒，一
      見面就打人，有打我跟丁○○」等語（見偵查卷第二六頁
      ），惟證人丙○○上開偵查中證述，就己○○、甲○○、
      「阿弟仔」三人中，係何人毆打丁○○、何人毆打丙○○
      等細節，則未明確證述。證人丙○○至本院審理中，則就
      其遭毆打過程之細節證稱：「我與我男朋友在旁邊吵架，
      所以檳榔攤小姐打電話給老闆甲○○，然後就有一個人綽
      號『阿弟仔』的人騎車過來，並叫我們到檳榔攤門口，沒
      有多久，己○○、甲○○二人就騎乘一部機車過來，己○○拿鐵棍、甲○○拿棒球棒從機車下來，然後他們二人就
      動手打丁○○，『阿弟仔』也拿出一支棒球棒加入打丁○○，我跑過去勸架時，我動手去搶己○○的鐵棍，我也有
      抓甲○○的球棒時，甲○○有將我推開，也有用左手打我
      巴掌，也有用拳頭打我，整個過程很亂，我被打了很多下
      ，但甲○○沒有用棍子打我，己○○、『阿弟仔』都沒有
      打我，『阿弟仔』他是把我擋下來，把我壓在地上，不讓
      我去拉開己○○、甲○○，我的牙齒就是在這個被甲○○
      打的過程掉的」等語（見本院九十八年十一月二十四日審
      判筆錄第四、五頁）。是證人丙○○於本院審理中已明確
      證述被告己○○並未動手毆打伊，且證人丙○○係因上前
      攔阻被告等毆打丁○○時，始遭被告甲○○起意毆打，顯
      見被告甲○○毆打丙○○係臨時起意，亦無從推論被告己○○就被告甲○○此部分犯行，有何犯意聯絡。此外，並
      無其他積極證據，足以證明被告己○○就被告甲○○毆打
      丙○○之犯行部分，有何犯意聯絡及行為分擔。從而，此
      部分自屬不能證明被告己○○犯罪，原應為無罪之諭知，
      惟因公訴檢察官於本院審理中補充起訴意旨認此部分與上
      開被告己○○有罪部分係想像競合犯裁判上一罪關係，爰
      不另為無罪之諭知。
五、據上論斷，應依刑事訴訟法第二百九十九條第一項前段，刑
    法第二十八條、第二百七十七條第一項、第四十一條第一項
    前段，刑法施行法第一條之一，判決如主文。
本案經檢察官乙○○到庭執行職務。
中    華    民    國    98    年    12    月    8     日
                  刑事第九庭  法  官  白光華
上列正本證明與原本無異。
如不服本判決，應於送達後10日內敘明上訴理由，向本院提出上
訴狀，上訴於本院第二審合議庭 (應附繕本) 。其未敘述上訴理
由者，應於上訴期間屆滿後20日內向本院補提理由書「切勿逕送
上級法院」。
                              書記官  莊川億
中    華    民    國    98    年    12    月    9     日
附錄本案論罪法條：
刑法第277條第1項：
傷害人之身體或健康者，處 3 年以下有期徒刑、拘役或 1 千元
以下罰金。


司法院資訊處製作；財團法人民間司法改革基金會備份。
